臺灣雲林地方法院刑事判決
111年度金訴字第124號
公  訴  人  臺灣雲林地方檢察署檢察官
被      告  吳宏明


上列被告因違反洗錢防制法等案件，經檢察官提起公訴（111年
度偵字第381號），被告於準備程序中為有罪之陳述，本院合議
庭裁定由受命法官獨任行簡式審判程序，判決如下：
    主      文
乙○○幫助犯洗錢防制法第十四條第一項之洗錢罪，處有期徒刑貳
月，併科罰金新臺幣壹萬元，罰金如易服勞役，以新臺幣壹仟元
折算壹日。
    事實及理由
壹、犯罪事實　　
　　乙○○知悉近年來以虛設、借用或買賣人頭帳戶等方式，供詐
    欺者作為詐欺他人交付財物等不法用途多有所聞，而金融機
    構帳戶係個人理財之重要工具，關係個人財產、信用之表徵
    ，應可預見將金融機構金融卡及密碼等資料提供予無相當信
    賴基礎之他人，可能供詐欺者所用，便利詐欺者得詐騙不特
    定民眾將款項匯入該人頭帳戶，再將該犯罪所得轉出，製造
    金流斷點，達到掩飾、隱匿之結果，以逃避檢警之追緝，竟
    仍不違背其本意，基於幫助詐欺取財及幫助洗錢之不確定故
    意，於民國110年5月11日某時許，透過通訊軟體LINE，與真
    實姓名年籍不詳之人（無證據證明為未滿18歲之人)，約定
    以每個帳戶新臺幣（下同）10萬元之代價，將其申辦之中華
    郵政股份有限公司土庫馬光郵局帳戶(帳號00000000000000
    號，下稱本案帳戶)之金融卡，租予該真實姓名年籍不詳之
    人。約定既成後，乙○○遂於110年5月14日某時許，依真實姓
    名年籍不詳之人之指示，更改上開金融卡密碼後，至臺中市
    西屯區臺灣大道4段某統一超商，以交貨便方式，將本案帳
    戶之金融卡寄送該真實姓名年籍不詳之人，供其所屬詐欺成
    員（無證據證明有未滿18歲之人，亦無證據證明成員有3人
    以上）使用。嗣該詐欺成員共同意圖為自己不法之所有，基
    於詐欺取財及洗錢之犯意聯絡，於110年5月15日14時35分許
    ，撥打手機及LINE電話予甲○○，向甲○○佯稱係其姪子且需借
    款應急云云，致甲○○陷於錯誤，而於110年5月17日12時51分
    許，轉帳5萬元至本案帳戶內。詐欺成員於詐騙得手後，將
    之提領而掩飾、隱匿該些詐欺金額之去向及所在。嗣經甲○○
    查覺受騙後報警處理並提出告訴，因而查獲上情。　　　
貳、程序部分
　　被告乙○○所犯之罪，非死刑、無期徒刑、最輕本刑為3 年
    以上有期徒刑之罪，或高等法院管轄第一審之案件，被告就
    前揭被訴事實為有罪之陳述，經受命法官告以簡式審判程序
    之旨，並聽取被告及公訴人之意見後，本院認無不得或不宜
    改依簡式審判程序進行之處，爰依刑事訴訟法第273 條之1 
    第1 項、第284 條之1 規定，經合議庭評議後，裁定本案由
    受命法官獨任進行簡式審判程序。是本案之證據調查，依刑
    事訴訟法第273 條之2 規定，不受同法第159 條第1 項、第
    161 條之2 、第161 條之3 、第163 條之1 及第164 條至第
    170 條規定之限制，先予敘明。　　
參、認定犯罪事實所憑之證據及理由
一、上揭犯罪事實，業據被告坦承不諱(偵卷第65頁至第71 頁、
    本院卷第73、76、81頁)，核與證人即告訴人甲○○（偵卷第9
    頁至第13頁）之證述相符，並有中華郵政股份有限公司110 
    年6 月10日儲字第1100154465號函暨帳號000-000000000000
    00號帳戶開戶資料（含身分證、人像照片）、客戶歷史交易
    清單（偵卷第33頁至第43頁）、內政部警政署反詐騙諮詢專
    線紀錄表、高雄市政府警察局林園分局中庄派出所受理詐騙
    帳戶通報警示簡便格式表、金融機構聯防機制通報單、受（
    處）理案件證明單（偵卷第15頁至第16頁、第19頁至第21頁
    、第31頁）、帳號000-00000000000000號帳戶個資檢視（偵
    卷第17頁）、帳號000-00000000000000號郵政存簿儲金簿封
    面影本（偵卷第75頁）、中華郵政股份有限公司110 年6 月
    20日儲字第1110188673號函暨客戶歷史交易清單（本院卷第
    27頁至第29頁）、本院金融帳戶開戶查詢系統查詢單、金融
    帳戶開戶查詢系統已結案結果查詢作業、銀行回應明細資料
    （本院卷第31頁至第37頁）在卷為憑，足徵被告之任意性自
    白與前揭事實相符。
二、據此，本案事證明確，被告前揭犯行堪以認定，應依法論罪
    科刑。
肆、論罪科刑
一、按行為人提供金融帳戶之金融卡及密碼供他人使用，嗣後告
    訴人或被害人雖匯入款項，然此時之金流仍屬透明易查，在
    形式上無從合法化其所得來源，未造成金流斷點，尚不能達
    到掩飾或隱匿特定犯罪所得之來源、去向及所在之作用，須
    待款項遭提領後，始產生掩飾、隱匿之結果。故而，行為人
    提供金融帳戶提款卡及密碼，若無參與後續之提款行為，即
    非洗錢防制法第2條第2款所指洗錢行為，無從成立一般洗錢
    罪之直接正犯。又金融帳戶乃個人理財工具，依我國現狀，
    申設金融帳戶並無任何特殊限制，且可於不同之金融機構申
    請多數帳戶使用，是依一般人之社會通念，若見他人不以自
    己名義申請帳戶，反而收購或借用別人之金融帳戶以供使用
    ，並要求提供提款卡及告知密碼，則提供金融帳戶者主觀上
    如認識該帳戶可能作為對方收受、提領特定犯罪所得使用，
    對方提領後會產生遮斷金流以逃避國家追訴、處罰之效果，
    仍基於幫助之犯意，而提供該帳戶之提款卡及密碼，以利洗
    錢實行，仍可成立一般洗錢罪之幫助犯（參照最高法院108
    年台上大字第3101號裁定意旨）。經查，本件並無證據顯示
    被告與真實姓名年籍不詳之詐騙成員有何共同詐欺、洗錢之
    犯意聯絡。又被告自陳高中畢業之教育程度，現從事醫院清
    潔人員之工作等語（本院卷第83頁），且其於偵訊時陳稱：
    (問：你知道出租提款卡，對方會如何使用?)盜用或亂用等
    語（偵卷第67頁），是其應係具備一般生活智識能力、社會
    經驗之人，主觀上當有認識該他人利用人頭帳戶之目的係為
    不法用途，金流經由人頭帳戶被提領後將產生追溯困難之情
    ，卻仍提供上開帳戶之資料以利洗錢實行，自應成立幫助一
    般洗錢罪。是核被告所為，係犯刑法第30條第1項前段、第3
    39條第1項之幫助詐欺取財罪，及刑法第30條第1項前段、洗
    錢防制法第14條第1項之幫助洗錢罪。　　　　　
二、被告以一幫助行為，提供本案帳戶資料給詐欺成員使用，致
    告訴人受詐欺後，匯入款項至本案帳戶內，旋遭詐欺成員提
    領，而掩飾、隱匿犯罪所得之真正去向，為想像競合犯，應
    依刑法第55條前段規定，從一重以幫助洗錢罪論處。　　
三、被告既係對正犯資以助力而未參與犯罪構成要件行為之實行
    ，為洗錢罪之幫助犯，爰依刑法第30條第2項之規定，按正
    犯之刑減輕之。又被告於偵訊、本院準備程序及審理中，自
    白幫助洗錢犯行，如前所述，爰依洗錢防制法第16條第2項
    規定減輕其刑，並依法遞減之。　　
四、爰審酌被告素有使用金融帳戶之經驗，在政府及大眾媒體之
    廣泛宣導下，理應對於國內現今詐欺案件層出不窮之情形有
    所認知，竟提供本案帳戶之金融卡及密碼供詐欺成員作為犯
    罪工具，因此幫助詐欺成員遂行詐欺取財犯罪之目的，並得
    以隱匿其真實身分，復使詐欺成員得以掩飾、隱匿犯罪所得
    之真正去向，而保有犯罪所得，減少遭查獲之風險，使詐騙
    成員更加肆無忌憚，助長犯罪之猖獗，且造成告訴人受有上
    開損害，亦尚未與告訴人達成和解，所為誠屬不該。惟念及
    被告犯後坦承犯行，犯後態度尚佳，且被告本身未實際參與
    詐欺取財、洗錢等犯行。復酌以被告無經有罪判決之前科紀
    錄，此有臺灣高等法院被告前案紀錄表在卷可查，素行尚佳
    。兼衡被告自陳高中畢業之教育程度；未婚，無子女；家庭
    成員有父母親、姊姊；現從事醫院清潔人員之工作，每月收
    入約24,000元等語(本院卷第125頁)，並領有中度之身心障
    礙證明，此有中華民國身心障礙證明（偵卷第73頁）在卷可
    查。再徵諸檢察官、被告對本案刑度之意見(本院卷第84頁)
    等一切情狀，量處如主文所示之刑，並諭知罰金如易服勞役
    之折算標準。此外，本案無其他證據證明被告獲有利益，無
    從沒收犯罪所得，附此敘明。　　　　　　
據上論斷，應依刑事訴訟法第273 條之1 第1 項、第299 條第1
項前段（依刑事判決精簡原則，僅記載程序法條），判決如主文
。
本案經檢察官陳淑蓉提起公訴，檢察官謝宏偉到庭執行職務。
中　　華　　民　　國　　111 　年　　8 　　月　　2 　　日
                  刑事第七庭  法  官  蕭孝如

以上正本證明與原本無異。
如不服本判決應於收受判決後 20 日內向本院提出上訴書狀，並
應敘述具體理由；其未敘述上訴理由者，應於上訴期間屆滿後20
 日內向本院補提理由書（均須按他造當事人之人數附繕本）。
「切勿逕送上級法院」。
                              書記官  鄭庭羽
中　　華　　民　　國　　111 　年　　8 　　月　　2 　　日

附錄本件論罪科刑法條全文
中華民國刑法第30條
幫助他人實行犯罪行為者，為幫助犯。雖他人不知幫助之情者，
亦同。
幫助犯之處罰，得按正犯之刑減輕之。

中華民國刑法第339條
意圖為自己或第三人不法之所有，以詐術使人將本人或第三人之
物交付者，處五年以下有期徒刑、拘役或科或併科五十萬元以下
罰金。
以前項方法得財產上不法之利益或使第三人得之者，亦同。
前二項之未遂犯罰之。

洗錢防制法第14條
有第二條各款所列洗錢行為者，處七年以下有期徒刑，併科新臺
幣五百萬元以下罰金。
前項之未遂犯罰之。
前二項情形，不得科以超過其特定犯罪所定最重本刑之刑。